臺灣高等法院刑事判決
109年度上訴字第193號
上  訴  人  臺灣士林地方檢察署檢察官謝榮林
被      告  張睿澤





上列上訴人因被告妨害電腦使用等案件，不服臺灣士林地方法院
108年度訴字第65號，中華民國108年11月21日第一審判決（起訴
案號：臺灣士林地方檢察署107年度偵緝字第1002號），提起上
訴，本院判決如下：
    主  文
原判決關於甲○○之罪刑部分撤銷。
甲○○犯如附表所示之罪，各處如附表主文欄所示之刑及沒收。
應執行有期徒刑拾月，如易科罰金，以新臺幣壹仟元折算壹日；
沒收部分併執行之。
其他上訴駁回。
    事  實
一、甲○○與陳○○原為男女朋友，因懷疑陳女與前男友尚有往來，
    竟先後為下列行為：
　㈠於其與陳女交往期間之民國106年10月間某日，在其當時位於
    新北市八里區之居所，以不詳方式登入陳女之臉書Messenge
    r 帳號，檢視陳女與前男友之通訊內容，因見其內有陳女裸
    露胸部、陰部之數張電子相片圖檔，一時氣憤，竟基於無故
    取得他人電腦相關設備之電磁紀錄之犯意，未經同意即接續
    以重製之方法，將上開數張相片圖檔之電磁紀錄，儲存至其
    所有之MAC廠牌筆記型電腦內，足生損害於陳女。
　㈡其在上開存取電磁紀錄後之106年10月中旬某日，明知陳女上
    開裸露陰部之影像相片圖檔，客觀上足以刺激或滿足性慾並
    引起一般人羞恥或厭惡感，係屬猥褻影像，竟另行起意，基
    於散布猥褻影像之犯意，自其上開筆記型電腦，將其中1 張
    裸露陰部之影像相片圖檔，以馬賽克方式做部分模糊處理後
    ，透過網路傳送公開張貼於「爆漿公社」網站，以此方式散
    布猥褻影像。
　㈢於上開散布猥褻影像後，另基於恐嚇危害安全之犯意，透過
    其所有手機之通訊軟體LINE，傳送其上開張貼陳女裸露陰部
    圖檔於「爆漿公社」網站之網頁畫面截圖，及載述「我先丟
    一張無碼的到爆漿公社好了」、「今天先一張，在被我發現
    你騙我，是整本相簿」、「今天先一張，之後再被我發現，
    就是整本相簿，不馬賽克了」、「我先放國外的成人網站好
    了」、「我還有影片」等語給陳女，使陳女心生畏懼，深恐
    甲○○日後可能會再以上傳其他性愛相片之方式對她不利，使
    她名譽受損，而致生危害於安全。
二、案經陳○○訴由臺灣橋頭地方檢察署檢察官呈請臺灣高等檢察
    署檢察長令轉臺灣士林地方檢察署檢察官偵查起訴。
    理  由
壹、有罪部分
一、程序部分：
　㈠關於證據能力部分：
    本判決所引用之證據資料，無論供述證據或非供述證據，檢
    察官均同意有證據能力；雖被告甲○○經本院合法傳喚而無正
    當理由不到庭，致其於本院無關於證據能力之意見，惟其於
    原審審判中已同意有證據能力（見原審108 訴65號卷《下稱
    原審卷》第62頁）；且本院審酌供述證據作成時之情況，認
    為適當；非供述證據，亦查無非法取得而應予排除之情形，
    自均得作為證據。
　㈡就被告無故取得他人電腦相關設備之電磁紀錄罪部分，已據
    告訴人陳○○告訴：
　　按所謂告訴，係指被害人向該管機關指明犯人、申告犯罪事
    實，表示希望訴追之意思，至案件是否告訴乃論之罪，並非
    以檢察官所引用之起訴法條為準（最高法院71年度台非字第
    53號判決要旨參照）。本案告訴人既於告訴狀內指訴「被告
    於106 年10月間以不詳方式取得告訴人與前男友之性愛照片
    …」等語，顯已指明犯人、申告犯罪事實，及表示希望訴追
    被此部分行為之意思，足認已為合法之告訴甚明。
二、認定犯罪事實所憑之證據及理由：
  ㈠被告於原審坦承有恐嚇犯行，並承認有以重製方式取得告訴
    人存放於Messenger 帳號內之裸露胸部、陰部等部位影像之
    電子圖檔，儲存至其MAC廠牌之筆記型電腦內，且將其中1張
    圖檔照片作部分馬賽克處理後，傳送公開張貼於「爆料公社
    」網站，及以手機之LINE通訊軟體，傳送其將告訴人相片張
    貼於網站之網頁畫面截圖及如事實欄一㈢所示之恐嚇言語給
    告訴人等事實；惟否認有何無故取得他人電腦相關設備之電
    磁紀錄及散布猥褻影像等犯行，辯稱：當時是陳女將其臉書
    帳號密碼給我，讓我觀看其臉書帳號內之對話紀錄，我在陳
    女與其前男友對話紀錄中看到上揭照片，將之擷取下來，我
    目的是要確認陳女與前男友是否有不當往來，擷取相片之行
    為符合一般習慣上、道德上許可之對於電磁紀錄之使用，並
    非「無故」；上傳至「爆漿公社」網站之相片，有經過馬賽
    克之模糊化處理，客觀上不足以引起一般人羞恥及厭惡感，
    並非猥褻物品，不構成散布猥褻影像罪等語。
  ㈡經查：
  ⒈就犯罪事實一㈠、㈡部分：
  ⑴被告以不詳方式登入告訴人之臉書Messenger 帳號，檢視告
    訴人與前男友之對話紀錄，因見其內有告訴人裸露胸部、陰
    部之相片，竟未經同意，即以重製之方式取得上開相片圖檔
    之電磁紀錄，其後更將其中1 張告訴人裸露陰部之相片圖檔
    做馬賽克處理後，上傳「爆料公社」網站等事實，業據其承
    認無訛（見臺灣士林地方檢察署107偵緝1002號卷《下稱偵緝
    卷》第51頁，原審卷第56、57頁），並有被告與告訴人之LIN
    E對話紀錄截圖、擷取之圖片，及被告將告訴人裸露陰部相
    片圖檔公開張貼於「爆漿公社」網站之網頁畫面截圖等件在
    卷可稽（見臺灣橋頭地方檢察署107他562號卷《下稱橋檢他
    卷》第4 至12、14、15頁），是上開事實堪以認定。起訴書
    固指被告係以竊錄告訴人儲存於手機內照片之方式取得上開
    相片圖檔，而告訴人亦於偵查及原審中陳稱：我沒有告知被
    告臉書帳號的密碼，他應係趁我去八里找他時，私下拿我的
    手機偷拍的，上開照片是前男友拿我的手機拍的，都存在我
    的手機云云（見橋檢他卷第29頁背面、原審卷第122、129 
    、130頁）。惟上情顯與告訴人於告訴狀中所稱「被告於106
     年10月間以不詳方式取得告訴人與前男友之性愛照片（被
    告應是偷拿告訴人之手機，點進告訴人與前男友之Messenge
    r 對話，在未告知告訴人之情況下偷拍雙方之前互傳的照片
    ）」等語不符（見橋檢他卷第1 頁），且觀諸被告下載之相
    片圖檔檔案名稱，亦均係以自網路下載之圖檔形式呈現（見
    橋檢他卷第13頁被告下載告訴人相片至其電腦資料夾之畫面
    截圖），而非翻拍自手機之照片，可見起訴書記載及告訴人
    所稱被告係以翻拍方式竊錄告訴人儲存於手機內之照片乙節
    ，與卷存證據資料不符，自應以本院調查證據之結果為認定
    。
　⑵被告雖辯稱並非無故存取上開照片云云。惟所謂「無故」取
    得他人電腦相關設備之電磁紀錄，係指無正當理由、未經他
    人同意擅自取得他人電腦之電磁紀錄而言。被告未經告訴人
    之同意，即擅自下載其裸露胸部、陰部等隱私部位之相片圖
    檔，儲存至其筆記型電腦乙情，為被告所承認（見原審卷第
    56、237頁），而身體自主權乃重要之人格權，是否供他人
    觀覽裸露之身體部位，甚或供他人下載、儲存自身裸體之相
    片，乃屬個人隱私權及身體自主權之核心權利，被告僅為探
    查個人感情有無受欺騙，即不顧告訴人之身體自主權及主觀
    感受，未經同意即擅自下載告訴人裸露身體隱私部位之相片
    圖檔，核非正當理由，其所為辯解並無可採。
　⑶又刑法第235條第1項規定所謂散布、播送、販賣、公然陳列
    猥褻之資訊或物品，或以他法供人觀覽、聽聞之行為，係指
    對含有暴力、性虐待或人獸性交等而無藝術性、醫學性或教
    育性價值之猥褻資訊或物品為傳布，或對其他客觀上足以刺
    激或滿足性慾，而令一般人感覺不堪呈現於眾或不能忍受而
    排拒之猥褻資訊或物品，未採取適當之安全隔絕措施而傳布
    ，使一般人得以見聞之行為。所稱猥褻之資訊、物品，其中
    「猥褻」雖屬評價性之不確定法律概念，然所謂猥褻，係指
    客觀上足以刺激或滿足性欲，其內容可與性器官、性行為及
    性文化之描繪與論述聯結，且須以引起普通一般人羞恥或厭
    惡感而侵害性之道德感情，有礙於社會風化者而言（司法院
    釋字第407、617號解釋參照）。按此，經馬賽克處理後之男
    女性交及性器官等影像畫面，並非當然即非屬猥褻物品，其
    判斷標準乃端視畫面之內容，是否仍足以使一般人產生羞恥
    或厭惡感而侵害性之道德感情而定。本案被告上傳告訴人裸
    露陰部影像至「爆漿公社」之相片圖檔，雖有經過馬賽克模
    糊化處理，但仍可清楚看出精液自陰部流出之畫面，顯見被
    告之馬賽克處理措施，並未達安全隔絕之程度，且輔以其在
    畫面上加註「爆漿專用」、「超喜歡被內射後流出來的感覺
    > < 」等文字，客觀上顯足以刺激或滿足性慾，並引起一般
    人之羞恥感或厭惡感，而侵害性之道德感情，自屬猥褻影像
    無疑。被告辯稱經馬賽克模糊化處理、已非屬猥褻物品云云
    ，核無足採。
  ⒉就犯罪事實一㈢部分：
    此部分犯罪事實，業據被告自白明確（見原審卷第170 、24
    0頁），並有被告與告訴人之LINE對話紀錄截圖及擷取之圖
    片在卷可憑（見橋檢他卷第4 至12頁），足認其自白與事實
    相符，可以採信。按刑法第305 條所稱之恐嚇罪，係指以加
    害生命、身體、自由、名譽、財產之事恐嚇他人，以使人生
    畏怖心為目的，通知將加惡害之旨於被害人而言。而被害人
    是否達到心生恐懼之程度，應本於社會客觀經驗法則為判斷
    。被告以手機通訊軟體LINE傳送其上傳陳女裸露陰部影像圖
    檔於「爆漿公社」網站之網頁畫面截圖，及載述「我先丟一
    張無碼的到爆漿公社好了」、「今天先一張，在被我發現你
    騙我，是整本相簿」、「今天先一張，之後再被我發現，就
    是整本相簿，不馬賽克了」、「我先放國外的成人網站好了
    」、「我還有影片」等語給告訴人之行為，依社會一般通念
    ，被告前開舉動及文字，顯寓有將加害告訴人名譽之意，一
    般人見聞此情，皆會認為被告日後可能會再以上傳其他性愛
    相片之方式對之不利，足以使人心生畏怖，已達危害安全之
    程度，況告訴人於原審亦表示其會害怕等語（見原審卷第12
    3頁），可徵甚明，則被告前開舉動及言語，自屬恐嚇行為
    無誤。
  ㈢綜上所述，被告承認恐嚇乙節與事實相符，而其否認無故取
    得他人電腦相關設備之電磁紀錄及散布猥褻影像等犯行之辯
    解，則無可採。本案事證明確，其所為上開3起犯行，均堪
    認定，應依法論科。
  ㈣論罪科刑及沒收：
  ⒈被告行為後，刑法第235條第1項之散布猥褻影像罪、第305條
    之恐嚇罪，及同法第359條無故取得他人電腦相關設備之電
    磁紀錄罪等規定，雖均於108年12月27日修正施行，但因此
    次修正僅在使法定刑中之罰金刑數額內在邏輯一致，將修正
    前之須配合刑法施行法第1條之1第2項規定換算後（即提高3
    0倍或3倍），始能確定罰金數額之適用方式，於修正後統一
    將換算後之罰金數額予以明確規定，亦即修正前後之實際罰
    金刑數額不變，自非屬法律變更，逕依修正後之規定處斷即
    可。
　⒉核被告就犯罪事實一㈠、㈡、㈢所為，各係犯刑法第359條之無
    故取得他人電腦相關設備之電磁紀錄罪、第235條第1項之散
    布猥褻影像罪及同法第305條之恐嚇危害安全罪。檢察官於
    起訴書及在原審論告時，就犯罪事實一㈠部分，雖主張係犯
    刑法第315條之2第2項或第3項之意圖散布而無故竊錄、散布
    竊錄內容等罪（見起訴書第5頁及原審卷第237頁）。然因被
    告係以下載重製，而非以照相、錄影等方式取得前揭相片圖
    檔之電磁紀錄，即非屬「竊錄」之行為，檢察官主張之上開
    罪名容有未洽。惟其基本社會事實同一，已經原審告知此部
    分涉犯刑法第359條之罪名（見原審卷第170 頁），而由當
    事人為攻擊防禦，且檢察官上訴亦未爭執原審所認此部分之
    罪名，並於本院依此罪名為論告辯論（見本院卷第141頁）
    ，本院自得變更起訴法條而予審理。其次，起訴書就犯罪事
    實一㈡部分，雖漏未記載被告所犯法條為刑法第235條第1項
    之散布猥褻影像罪，惟起訴書既已記載此一事實（見起訴書
    「犯罪事實」欄一第5至7行），即在起訴範圍之內，並經原
    審告知被告此部分之罪名（見原審卷第170 頁），由當事人
    為攻擊防禦，而檢察官之上訴復未爭執此罪名，則本院就此
    部分自應依法審理。又被告就犯罪事實一㈠所示之犯行，係
    於密接之時、地，接續以重製方式而取得告訴人多張相片圖
    檔之電磁紀錄，所侵害之法益同一，各行為之獨立性薄弱，
    依一般社會健全觀念，難以強行分開，在刑法評價上，以視
    為數個舉動之接續施行，合為包括之一行為予以評價，較為
    合理，應論以接續犯之一罪。再者，被告於原審自承：「（
    一開始就是為了要上傳至網路而存取圖片嗎？）不是」等語
    （見原審卷第57頁），足認被告係於無故取得告訴人電腦相
    關設備之電磁紀錄後，始另行起意散布猥褻影像甚明。是被
    告所為上開3犯行間，其犯意各別且行為互殊，應予分論併
    罰。
　⒊審酌被告僅因懷疑告訴人與前男友間尚有來往，即無故擅自
　　存取告訴人之私密部位電子影像照片圖檔，其後更將之上傳
　　至網站供人觀覽，使告訴人之身心、名譽受創，行徑惡劣；
　　而其隨後又執此手段恐嚇告訴人，使告訴人心生畏懼而惶恐
　　不安，心態可議，自應嚴予非難；且其犯後固坦承部分犯行
　　，但迄未賠償告訴人所受損害，犯後態度仍屬欠佳；兼衡其
　　犯罪之動機、目的、手段、高職肄業之智識程度，有2 名未
　　成年子女需扶養、現從事美食外送平台業務、平面設計等生
　　活狀況，以及所生危害等一切情狀，乃分別量處如附表編號
　　1至3主文欄所示之刑，並依刑法第41條第1項前段規定，各
　　諭知如易科罰金，以新臺幣（下同）1千元折算1日之標準。
　　其次，審酌被告所犯各罪侵害之法益雖不相同，然各罪間之
　　關係尚屬緊密，獨立性較低，兼衡罪責相當原則、刑罰嚇阻
　　犯罪之功能及矯治之必要程度，以及被告現年20餘歲之日後
　　更生等總體評價，乃定如主文第二項所示之應執行刑（含如
　　易科罰金之折算標準）。
  ⒋沒收：
　⑴刑法第235條第3項規定：犯同條第1、2項之罪之文字、圖畫
    、聲音或影像之附著物及物品，不問屬於犯人與否，沒收之
    。被告用以重製儲存告訴人上開電子相片檔案之MAC筆記型
    電腦，為該等猥褻影像之附著物，被告雖於原審稱：已將該
    等檔案刪掉、該電腦亦已賣掉云云（見原審卷第237頁），
    然此僅被告之單方陳述，並未提出證據佐證，難認真實，是
    就其供犯罪事實一㈠犯行所用之上開筆記型電腦，應優先依
    刑法第235條第3項規定宣告沒收。又被告供犯罪事實一㈡犯
    行所用之上開筆記型電腦，及供犯罪事實一㈢犯行所用之手
    機1支，均為其所有，已據其供承明確在卷（見原審卷第237
    頁、偵緝卷第19頁），雖均未經扣案，仍應依刑法第38條第
    2項前段規定，在各該犯罪項下宣告沒收。對上開宣告之沒
    收，並依刑法第38條第4項規定，諭知於全部或一部不能沒
    收或不宜執行沒收時，均追徵其價額。
　⑵至於告訴人於告訴狀內所附含有猥褻影像之圖檔列印照片，
    係其自網頁畫面列印而來之證據資料，性質上並非上開規定
    所稱之「附著物及物品」，爰不予宣告沒收，附此敘明。
貳、無罪部分
一、公訴意旨另略以：被告另意圖為自己不法之所有，於106 年
    11月17日，向告訴人佯稱：其欲購買賓士廠牌、年份2008年
    、車號000-0000號之自用小客車1 輛，然因其信用不好，欲
    借用告訴人名義貸款購入上開車輛，並請告訴人代墊10萬元
    之首期購車款，又該車輛可超額貸款，俟貸款核發後將先償
    還告訴人代墊之10萬元，且其將會按期償付該車每月12,870
    元之貸款金額云云，致告訴人陷於錯誤，乃以其名義出面購
    入上開車輛，並支付10萬元之首期購車款擔任該車之貸款人
    。嗣被告取得上開車輛後，竟自第一期分期貸款即未繳納，
    而逃逸無蹤，告訴人經貸款公司催繳，始知受騙。因認被告
    涉犯刑法第339條第1項之詐欺取財罪嫌等語。
二、按犯罪事實應依證據認定之，無證據不得認定犯罪事實；不
    能證明被告犯罪者，應諭知無罪之判決，刑事訴訟法第154
    條第2項、第301條第1 項分別定有明文。亦即認定不利於被
    告之事實，須依積極證據，茍積極證據本身存有瑕疵而不足
    為不利於被告之認定，即應為有利於被告之認定，更不必有
    何有利之證據。而此用以證明犯罪事實之證據，須於通常一
    般人均不至於有所懷疑，堪予確信其已臻真實者，始得據以
    為有罪之認定，倘其證明尚未達到此一程度，而有合理性之
    懷疑存在，致使無從為有罪之確信時，即應為無罪之判決（
    最高法院76年台上字第4896號、30年上字第816號等判例意
    旨參照）。再按告訴人之告訴，係以使被告受刑事訴追為目
    的，則其陳述是否與事實相符，即應調查其他證據以資審認
    （最高法院52年台上字第1300號判例意旨參照）。
三、公訴意旨認被告涉有上揭犯嫌，無非以告訴人之指述、車號
    000-0000號自用小客車之動產擔保交易動產抵押附條件買賣
    設定登記申請書、告訴人之繳款紀錄、清償證明書、交通部
    公路總局公告等件為其主要論據。而被告於原審固承認有於
    106年11月7日以告訴人名義購買上開車輛及以該車輛設定動
    產抵押貸款，嗣即以上開車輛作為自己之代步工具等情，惟
    堅詞否認有何詐欺犯行，辯稱：上開車輛是我跟告訴人討論
    後決議購買的，因我當時工作沒有薪資轉帳，無法辦理貸款
    ，且告訴人當時有考慮之後要搬上來臺北居住，故決定以
    告訴人名義購車並辦理貸款，因車子主要是我在使用，故約
    定頭期款及車貸都由我繳付，我有依約支付頭期款10萬元，
    至於車貸部分，因上開車輛在第一期貸款繳款期限前因車禍
    進廠維修，其後又因我與車商溝通問題，導致我誤認繳款期
    限，待拿到繳款單時，才發現繳款期間已過，此時告訴人已
    託家人將餘款繳清，並將上開車輛自修理廠取走，我無任何
    詐取告訴人財物之行為等語。
四、經查：
　㈠被告與告訴人於106 年11月間協議購車供被告代步使用，兩
    人約定以告訴人名義購車及以該車輛設定動產抵押貸款給付
    車款，並由被告負責繳納貸款，取得上開車輛後，即交由被
    告使用，嗣因被告未於106 年12月16日按期繳納首期貸款金
    額，經貸款銀行通知貸款人即告訴人後，告訴人及其家人即
    於106 年12月27日將貸款餘額一次繳清，並自行取回上開車
    輛轉賣等節，業經被告坦承在卷（見偵緝卷第19、51頁，10
    7審訴708號卷《下稱審訴卷》第48、49頁，原審卷第59至60頁
    ），核與告訴人所述相符（見原審卷第123、124 、133、13
    4、141、142 頁），並有中華民國汽車商業同業公會全國聯
    合會中古汽車買賣契約、車輛動產抵押契約書、告訴人動產
    擔保交易動產抵押設定登記申請書、交通部公路總局公告、
    告訴人貸款繳款紀錄、106年12月28日清償證明書及告訴人
    之父陳○存摺影本等件在卷可稽（見原審卷第215至217、87
    、89頁、橋檢他卷第17至20、35頁），是此部分之事實應屬
    真實。
　㈡關於上開車輛之頭期款10萬元係由告訴人繳納給車商乙節，
    已據告訴人證稱：車子頭期款是我出的，4萬元我自己出，6
     萬元跟我阿姨祝台玲借的等語明確（見原審卷第137頁）。
    核與證人即被告父親陳○於原審證稱：我一開始不知道陳○○
    有買車，是收到罰單才發現的，我問她，她一開始不承認，
    後來我一直問，她才說這台車是辦她的名字沒錯，但是是甲
    ○○在開，她一開始沒說車子的錢是誰出的，只說這台車有貸
    款，後來才說有一筆頭期款10萬元，她說她向阿姨借4萬元
    ，自己繳6萬元等語相符（見原審卷第163至164 頁）。被告
    雖辯稱上開車輛之10萬元頭期款係其支付云云（見審訴卷第
    49頁），且證人即被告之前妻邱孟涵於原審固亦證稱：我於
    101年至108年間與被告有婚姻關係，上開車輛交車時是我跟
    他一起去的，交車的時候我們身上有1 萬多元現金，典當機
    車3萬多元，當天大概付了5萬元云云（見原審卷第154、155
    頁）。惟邱孟涵所證其等交付車商之現金為5 萬元，與被告
    自承之頭期款為10萬元乙情，互不相符，則其證言之可信性
    已有可疑。被告與告訴人均稱購車之頭期款為10萬元，然被
    告卻未能提出該10萬元之來源，而其既能取得上開車輛，足
    見應係告訴人先支付該10萬元頭期款無訛。被告此部分之辯
    解固不能採信，惟被告於購車之初，即已告知告訴人因其信
    用不佳，故需借用告訴人之名義購車及貸款，並約定由告訴
    人支付頭期款，而由其負責繳納貸款等情，業據告訴人於原
    審證稱：當初被告說他工作上需要用到這台車，所以才買車
    ，又因為他說他信用不良，可能無法通過貸款，所以才登記
    我的名字，這些事我在買車的時候就知道了，他跟我說車子
    買了是他要用，並約好頭期款是由我出，他要付貸款等語明
    確（見原審卷第124、133、134、141、142 頁）。可見被告
    於購車之初，即已明確告知告訴人購車之用途、登記名義及
    付款方式，而在順利取得車輛後，該車輛之使用方式與車款
    給付情形，亦與被告事前告知告訴人之內容相符，實難認被
    告有何施用詐術使告訴人陷於錯誤，而出借名義購買汽車及
    辦理貸款之情形。
　㈢雖被告自第一期分期貸款起即未繳納，為被告自認無訛，並
    有客戶繳款紀錄在卷可參（見橋檢他卷第17、18頁）。惟查
    ，被告在陪同告訴人辦理車貸時，即以車貸將由其繳納為由
    ，請貸款公司將貸款繳納通知寄至其聯絡處所，已據被告供
    承明確（見原審卷第60頁），核與貸款公司即匯豐汽車股份
    有限公司（下稱匯豐公司）具狀向原審陳報稱：「車主陳淑
    婉向本公司申貸65萬60期，每期分期金額為12,870元，當時
    本公司委託印刷寄繳款單至新北市○○區○○路0 號00樓，甲○○
    收」等語相符（見原審卷第85頁），可見被告當時確有依約
    定清償貸款之意。再者，被告雖未遵期於106 年12月16日繳
    納第一期貸款分期金額，惟其自106年12月20、23日起即持
    續嘗試以LINE通訊軟體與告訴人或告訴人父親陳○聯絡（見
    原審卷第307至311、349 頁），但均未獲回應，自106年12
    月25日起更透過Messenger 與告訴人聯繫，表示「車子出事
    了，我急著要聯絡你」（見原審卷第311頁），並請告訴人
    代為轉知其父親等情（見原審卷第331、333、349頁），有
    被告與告訴人間之Messenger 對話紀錄內容在卷可查（見原
    審卷第259至381頁），可知被告並未於銀行通知逾期未繳款
    後，即逃避不與告訴人聯絡。何況，告訴人在發送給被告之
    臉書對話內容亦敘及：「我有我的苦衷」、「我不是故意不
    接你電話」、「（被告問「有收到什麼簡訊」）說第一期沒
    繳。（被告回稱「我一直急著找你就是這個」）、「（被告
    說「如果你選擇一直丟著，那我處理就好，可以嗎？）車子
    我會處理，你不用擔心 」等語，亦有上開臉書對話內容可
    參（見原審卷第319、327、359頁），足見告訴人對於車貸
    第一期分期款項未繳一事，亦接獲匯豐公司之簡訊通知，並
    在被告表示要自行處理時，向被告表達其會處理車子之意，
    要被告不用擔心。衡此情形，尚難認告訴人有何受被告之欺
    騙而擔任貸款人之情事。至於告訴人在未與被告商討之下，
    即由其家人於106年12月27日自行將貸款一次繳清，並於107
    年1月間將系爭汽車變賣等情，有匯豐公司之陳報狀、清償
    證明及陳○之存摺明細在卷可參（見原審卷第85頁、本院卷
    第63、64頁），此乃屬告訴人及其家人之單方決定，與被告
    無涉，亦尚難憑此即謂被告於購車之初，即存有自始無意給
    付貸款，而騙使告訴人擔任貸款人之詐欺故意。
五、綜上所述，就檢察官所指被告涉嫌詐欺犯行部分，依現有證
    據，實仍有合理之懷疑存在，而無法積極證明被告確有此犯
    行，以致本院未能對其形成有罪之確信，基於罪證有疑、利
    於被告之證據法則，被告此部分犯嫌即應受無罪之諭知。
參、部分撤銷原判決及部分駁回上訴之理由
一、撤銷部分（即關於被告有罪部分）：
  ㈠檢察官上訴略以：被告就其所為犯罪仍飾詞否認，且迄今未
    賠償告訴人，犯後亦無任何悔改之意，惡性實屬重大，而原
    審卻僅合併量處應執行有期徒刑7月，未能使被告罰當其罪
    ，不足以維護社會秩序，顯有失當等語。經核如上量刑所述
    ，被告之行徑惡劣，且犯後態度欠佳，原審就各罪量處之宣
    告刑及所定之應執行刑，確有失輕之處，是檢察官就此部分
    之上訴為有理由。
　㈡刑法第235條第3項所定「犯同條第1、2項之罪之文字、圖畫
    、聲音或影像之附著物及物品，不問屬於犯人與否，沒收之
    」，係屬義務沒收，在不能證明應沒收物滅失前，原則上應
    予宣告沒收。其次，刑法對於供犯罪所用之物、犯罪所生之
    物之沒收，係採原物沒收為原則，替代沒收為例外，亦即當
    能為原物沒收時，即先為原物沒收，例外於原物之全部或一
    部不能沒收或不宜執行沒收時，即追徵其價額，此觀刑法第
    38條第2、4項規定自明。本件被告所有供犯罪事實一㈠、㈡犯
    行所用之筆記型電腦1部，原審僅以被告供稱系爭相片圖檔
    已刪除、該電腦亦已轉手他人云云乙節，即認無證據證明尚
    存在而未予宣告沒收（見原判決第8頁），與上開沒收規定
    有違。另原審對於被告所有供犯罪事實一㈢犯行使用之手機1
    支，未敘明何以不予宣告沒收之理由，於法亦有未洽。此部
    分雖未據檢察官上訴指摘，惟原判決就此等部分既有可議，
    自應併予撤銷。
二、駁回部分（即被告無罪部分）：　　
　　檢察官上訴略以：被告不僅有本案之詐騙告訴人貸款購車事
    宜，先前更向告訴人父親陳○借貸12萬元，亦曾向告訴人借
    貸171,105元，又曾盜刷告訴人之信用卡69,025元，此部分
    告訴人已向被告提起民事訴訟請求返還。再者，被告在取得
    向告訴人父親借貸之12萬元、向告訴人借貸之171,105元後
    ，亦是分文未償，再加上本案車貸772,200元，亦是核撥後6
    0期未繳任何一期，即避不見面，足見被告自始即存有取得
    款項、取得車輛後即避不見面之詐欺故意等語。惟查，如上
    開無罪部分之論述，依現有證據尚無法積極證明被告成立詐
    欺罪，至於被告與告訴人及告訴人之父間之其他金錢糾紛，
    並不在檢察官本案起訴範圍之內，與本案無關，本院依法不
    得審理。檢察官執此指摘原審就無罪判決部分為不當，核無
    理由，應予駁回。
肆、綜上所述，檢察官之上訴為部分有理由、部分無理由，另原
    判決亦有部分可議之處，本院自應將原判決之違誤部分撤銷
    ，並改判如主文第二項所示，及駁回其他上訴無理由部分。
伍、被告經合法傳喚，無正當之理由不到庭，爰不待其陳述，逕
    行判決。
據上論斷，應依刑事訴訟法第368條、第369條第1項前段、第364
條、第371條、第299條第1項前段，判決如主文。
本案經臺灣士林地方檢察署檢察官張聰耀起訴，臺灣高等檢察署
檢察官賴正聲到庭執行職務。
中　　華　　民　　國　　109 　年　　4 　　月　　29　　日
            刑事第二十二庭審判長法　官  洪于智 
                                法　官  汪怡君
                                法　官  陳銘壎
以上正本證明與原本無異。
就刑法第359條之罪部分，如不服本判決，應於收受送達後20日
內向本院提出上訴書狀，其未敘述上訴之理由者並得於提起上訴
後20日內向本院補提理由書（均須按他造當事人之人數附繕本）
「切勿逕送上級法院」。
其餘部分不得上訴。
                                書記官  吳思葦
中　　華　　民　　國　　109 　年　　4 　　月　　29　　日
附錄：本案論罪科刑法條全文 
108年12月27日施行之刑法第235條
散布、播送或販賣猥褻之文字、圖畫、聲音、影像或其他物品，
或公然陳列，或以他法供人觀覽、聽聞者，處 2 年以下有期徒
刑、拘役或科或併科 9 萬元以下罰金。
意圖散布、播送、販賣而製造、持有前項文字、圖畫、聲音、影
像及其附著物或其他物品者，亦同。
前二項之文字、圖畫、聲音或影像之附著物及物品，不問屬於犯
人與否，沒收之。
中華民國刑法第305條
以加害生命、身體、自由、名譽、財產之事恐嚇他人，致生危害
於安全者，處 2 年以下有期徒刑、拘役或 9 千元以下罰金。
中華民國刑法第359條
無故取得、刪除或變更他人電腦或其相關設備之電磁紀錄，致生
損害於公眾或他人者，處 5 年以下有期徒刑、拘役或科或併科6
0 萬元以下罰金。
附表：
編號    犯罪事實             主        文          1 犯罪事實一㈠部分 甲○○犯無故取得他人電腦相關設備之電磁紀錄罪，處有期徒刑 肆月，如易科罰金，以新臺幣壹 仟元折算壹日。未扣案之MAC廠牌筆記型電腦壹部沒收，於全部或一部不能沒收或不宜執行沒收時，追徵其價額。  2 犯罪事實一㈡部分 甲○○犯散布猥褻影像罪，處有期徒刑伍月，如易科罰金，以新臺幣壹仟元折算壹日。未扣案之MAC廠牌筆記型電腦壹部沒收，於全部或一部不能沒收或不宜執行沒收時，追徵其價額。  3 犯罪事實一㈢部分 甲○○犯恐嚇危害安全罪，處有期徒刑肆月，如易科罰金，以新臺幣壹仟元折算壹日。未扣案之手機壹支沒收，於全部或一部不能沒收或不宜執行沒收時，追徵其價額。